臺灣高等法院刑事判決　　　　　　　　　　　　九十三年度上更(一)字第二一三號
　　上　訴　人　辛○○
　　即　被　告
　　選任辯護人　吳玲華律師
　　　　　　　　林士祺律師
　　上　訴　人　己○○
　　即　被　告
　　選任辯護人　林富村律師
　　　　　　　　李明諭律師
　　　　　　　　蔡鎮隆律師
右上訴人因毒品危害防制條例等案件，不服臺灣基隆地方法院八十八年度訴字第七七
號，中華民國八十九年十月二十五日第一審判決（起訴案號：臺灣基隆地方法院檢察
署八十八年度偵字第九五六號、八十九年度偵緝字第一０七號）提起上訴，經判決後
由最高法院發回更審，本院判決如左：
    主  文
原判決關於被告辛○○、己○○部分均撤銷。
辛○○共同販賣第二級毒品，累犯，處有期徒刑拾貳年月。
己○○共同運輸第二級毒品，處有期徒刑拾年。
扣案之第二級毒品安非他命貳佰公斤（查獲後送驗結果，檢驗通知書記載為淨重貳佰
公斤，純度百分之玖拾貳點零玖，純質淨重壹捌肆點貳公斤）沒收銷燬之；大蒜壹萬
陸仟玖佰捌拾肆公斤、紙箱拾個均沒收。
    事  實
一、辛○○曾於民國（下同）八十四年間，因竊盜案經臺灣高等法院判處有期徒刑五
    月確定，在八十五年二月十三日執行完畢。辛○○、甲○○（辛○○之前夫，另
    案偵查通緝）、丙○○（判決確定）、庚○○（另案偵查通緝）、戊○○（應由
    檢察官另行偵辦）等人（以上之共犯於本判決均僅稱姓名），共同基於私運管制
    物品第二級毒品安非他命（下稱安非他命）與大陸地區生產之大蒜進入臺灣地區
    販賣牟利犯意聯絡，於八十八年一月初，議定丙○○出資新台幣（下同）四十萬
    元，庚○○出資美金一萬九千元（折合新台幣約五十餘萬元）、戊○○出資八十
    萬元，丙○○負責在大陸地區收購大蒜，並依辛○○交付紙箱樣本，在大陸地區
    訂製紙箱一千個，用以裝運安非他命及大蒜；庚○○負責在臺灣地區接貨及銷售
    販賣等事宜；辛○○負責在臺灣地區辦理海運、報關、通關等事宜，戊○○於大
    陸地區販入第二級毒品安非他命（分裝成二百包，每包安非他命淨重約一公斤公
    斤，查獲後送驗結果檢驗通知書記載為淨重二百公斤，純度百分之九十二點零九
    ，純質淨重一八四點二公斤），辛○○、甲○○則邀璟鑫企業有限公司（下稱璟
    鑫報關行）負責人己○○至辛○○住處，共商走私安非他命及大蒜之海運、報關
    及通關事宜。己○○竟與辛○○、甲○○等人共同基於私運管制物品第二級毒品
    安非他命與大陸地區生產之大蒜進入臺灣地區犯意聯絡，約由己○○代為安排海
    運公司承運與代辦該批貨物之報關、通關等事宜，由甲○○支付己○○一百萬元
    作為報酬（惟嗣丙○○、庚○○得知後要求殺價為八十萬元，甲○○應允但尚未
    知會己○○）。謀議既定，丙○○、戊○○即僱用不知情工人，在大陸深圳地區
    某冷凍廠內，將丙○○所買進之大蒜以訂製紙箱分裝成七百七十二箱，另將二百
    包安非他命以紙箱分裝成十箱（每箱裝二十包，每包安非他命淨重約一公斤，查
    獲後送驗結果檢驗通知書記載為淨重二百公斤，純度百分之九十二點零九，純質
    淨重一八四點二公斤），並於每箱安非他命上層加裝大蒜掩蓋，箱外則貼橘色或
    紅色貼紙區別，將安非他命及大蒜連同多箱同樣式內裝中國白菜之紙箱載運至香
    港地區後，裝載至甲○○所預訂之櫃號ＨＪＣＵ0000000號冷凍貨櫃，裝
    載方式係在貨櫃內側裝載安非他命及大蒜，貨櫃外側前三排則裝載多箱中國白菜
    ，己○○則向不知情之華岡船務代理有限公司（下稱華岡船務公司）預訂艙位，
    冒用第一級優良廠商（免審免驗）「銘沅實業有限公司」 (MEAN ANCO.,LTD.）
    名義，以進口中國白菜（CHINESE CABBAGES）為名，提供相關資料予華岡船務公
    司製作進口艙單，交新海船務代理有限公司（下稱新海船務公司）於八十八年一
    月二十八日在香港碼頭將該貨櫃接運至船名MING-AMERICA（美明輪）四三Ｅ航次
    之貨輪，在二十九日晚間七時許運抵基隆港，辛○○、甲○○、丙○○、庚○○
    、戊○○、己○○共同以此方式私運管制物品第二級毒品安非他命及大陸地區所
    生產重量逾一千公斤之大蒜進入臺灣地區，貨櫃運抵基隆港後尚未及代辦報關、
    通關手續前，即遭財政部基隆關稅局會同內政部警政署保安警察第三總隊第二大
    隊及法務部調查局航業海員調查處承辦人員，於八十八年一月二十九日晚間，在
    基隆港西十六號碼頭處開櫃查獲，扣得安非他命二百包（以紙箱分裝成十箱，每
    箱裝二十包，每包安非他命淨重約一公斤，查獲後送驗結果檢驗通知書記載為淨
    重二百公斤，純度百分之九十二點零九，純質淨重一八四點二公斤），與大陸地
    區所生產之大蒜共一萬六千九百八十四公斤（此為查獲後之全部重量，完稅價格
    二十萬六千七百七十九元，起訴書誤為約一萬零六百公斤，應予以更正），包裝
    用之紙箱十個及附表所示之物，而循線查獲。
二、案經法務部調查局航業海員調查處及內政部警政署刑事警察局分別移送臺灣基隆
    地方法院檢察署檢察官偵查起訴。
    理  由
一、訊據上訴人即被告辛○○、己○○均否認犯行，被告辛○○辯稱略以：「雖事前
    知悉甲○○、丙○○、庚○○等人要走私大蒜，但未出資或共同參與，不知有走
    私安非他命情事，未曾自丙○○處收受八十萬元報關、通關報酬」云云；被告己○○辯稱略以：「僅與辛○○、甲○○見過一次面，洽談日後甲○○自大陸地區
    進口農產品之報關合作事宜，並未談及任何有關本件大蒜走私之報關、通關事宜
    ，完全不知有走私安非他命及大蒜情事，從未接受任何人委託代辦本件貨櫃之進
    口報關、通關事宜，未與辛○○、甲○○約定一百萬元報關、通關報酬」云云。
二、經查：
(一)、共犯之成立，除共同實施犯罪行為者外，其就他人之行為負共犯之責者，以有意
    思聯絡為要件，若事前並未合謀，實施犯罪行為之際，又係出於行為者獨立之意
    思，即不負共犯之責（十九年上字第六九四號判例），本件被告辛○○與甲○○
　  、丙○○、庚○○、戊○○等人，共同基於私運管制物品第二級毒品安非他命與
    大陸地區所生產之大蒜進入臺灣地區販賣牟利之犯意聯絡，於八十八年一月初，
    議定由丙○○出資新台幣（下同）四十萬元，戊○○出資八十萬元，庚○○出資
    美金一萬九千元（折合新台幣約五十餘萬元），丙○○負責在大陸地區收購大蒜
    等情，業據丙○○陳述在卷（第七七號原審卷第一九０頁、第九號原審卷一置本
    院節本卷第四頁、第一０七號偵卷置本院節本卷第十九頁、第九號原審卷二置本
    院節本卷第四０頁），並依照辛○○所交付之紙箱樣本，在大陸地區訂製同款紙
    箱一千個，用以裝運安非他命及大蒜（此據丙○○陳明，第九三號本院卷第六八
    頁）；庚○○負責在臺灣地區接貨及銷售販賣等事宜（此據丙○○陳明，第九號
    原審卷二置本院節本卷第三０頁）；辛○○負責在臺灣地區辦理海運、報關、通
    關等事宜之報酬，戊○○並販入第二級毒品安非他命（分裝成二百包，每包安非
    他命淨重約一公斤）（此據丙○○陳明，第三三號原審卷置本院節本卷第十四頁
    至十五頁、第一０七號偵卷置本院節本卷第十八至十九頁、第九號原審卷二至本
    院節本卷第三一頁）；辛○○、甲○○則邀璟鑫企業有限公司（下稱璟鑫報關行
    ）負責人己○○至辛○○住處，共同商談走私安非他命及大蒜之海運、報關及通
    關等事宜（此據己○○陳明，第九三號本院卷第二五五頁、第七七號原審卷第一
    三三頁；並據辛○○陳明，第九五六號偵卷第六二頁），依據以上之事證，足以
    證明本件被告辛○○與己○○、甲○○、丙○○、庚○○、戊○○等人，事前合
    謀有犯罪意思聯絡，而屬於共犯。且依據被告辛○○於調查局八十八年二月一日
    詢問時稱：「我和己○○當初是談好，如果以貨櫃前裝白菜後裝大蒜方式進口，
    由他代辦進口報關領得來貨後，我願給他新台幣一百萬元作為報酬」、「己○○
    向我表示他有辦法讓裝有大陸大蒜的貨櫃進口」等語（調查局卷第三頁、四頁反
    面）以及於偵查初訊稱：「在貨櫃內前裝白菜後裝大蒜是己○○提議的，報關文
    件也是己○○弄的，有答應給己○○一百萬元酬勞」等語（九五六號偵卷第二二
    頁），亦可知道被告己○○知悉與提議以此方式裝大蒜進口，至於被告辛○○雖
    於調查局詢問時稱：「案發見報之後，己○○來找我，問我貨櫃怎麼會裝有安非
    他命，我說我不知道為什麼會另外夾藏毒品」等語（調查局卷第六頁），或於偵
    查中與被告己○○同時訊問時，改稱：「不是己○○教我在貨櫃前裝白菜後裝大
    蒜」等語，惟此部份之陳述係同時為其本人以及被告己○○卸責之詞，應不足採
    為有利於被告己○○之證據。
(二)、而己○○與辛○○、甲○○等人共同基於私運管制物品第二級毒品安非他命與大
    陸地區所生產之大蒜進入臺灣地區之犯意聯絡，約定由己○○代為安排熟識之海
    運公司承運，並負責代辦該批貨物之報關、通關等事宜，事成後由甲○○支付己○○一百萬元作為報酬等情（惟嗣丙○○、庚○○得知後要求殺價為八十萬元，
    甲○○應允但尚未知會己○○），業據辛○○陳明（第九五六號偵卷第六二頁反
    面）。謀議既定，丙○○、戊○○即僱用不知情之工人，在大陸深圳地區某冷凍
    廠內，將丙○○買進之大蒜以其訂製之紙箱分裝成七百七十二箱，另將二百包安
    非他命同樣以上開紙箱分裝成十箱等情，並據丙○○陳明（第一０七號偵卷置本
    院節本卷第十八至十九頁，每箱裝二十包，每包安非他命淨重一公斤，查獲後送
    驗結果檢驗通知書記載為淨重二百公斤，純度百分之九十二點零九，純質淨重一
    八四點二公斤），並於每箱安非他命上層加裝大蒜掩蓋，箱外則貼橘色或紅色貼
    紙用以區辨，裝箱完畢後，另僱用不知情之司機將上開安非他命及大蒜連同多箱
    同一樣式但內容填裝中國白菜之紙箱載運至香港地區，再於香港地區將上開安非
    他命、大蒜及中國白菜裝載至甲○○所預訂之櫃號ＨＪＣＵ0000000號冷
    凍貨櫃內，裝載方式係在貨櫃內側裝載安非他命及大蒜，貨櫃外側前三排則裝載
    多箱中國白菜，試圖逃避海關人員之開櫃查驗等情，亦據陳世鋒陳明（第七七號
    原審卷第九一頁），且據己○○陳明（第七七號原審卷第一三三至一三三頁反面
    ），與辛○○陳明（法務部調查局航業海員調查處卷一第二頁反面、法務部調查
    局航業海員調查處卷二第三五至三七頁；丙○○陳述，第三三號原審卷置本院節
    本卷第十四至十五頁），且丙○○並於本院證述：「都是辛○○主導的」等語，
    足見被告辛○○確涉犯本件行為。
(三)、另被告己○○則向不知情之華岡船務代理有限公司（下稱華岡船務公司）預訂艙
    位，並冒用第一級優良廠商（免審免驗）「銘沅實業有限公司」 (MEANANCO.,LT
    D.）之名義，以進口中國白菜（CHINESE CABBAGES）為名，將相關資料提供給華
    岡船務公司製作進口艙單，再交由不知情之新海船務代理有限公司（下稱新海船
    務公司）於八十八年一月二十八日在香港碼頭將該只貨櫃接運至船名MING-AMERI
    CA（美明輪）四三Ｅ航次之貨輪上，並於翌日（二十九日）晚間七時許運抵基隆
    港，業據被告己○○陳明（第九三號本院卷第二六七頁；法務部調查局航業海員
    調查處卷二第五０頁）。新海船務公司於八十八年一月二十九日晚間七時許，以
    船名MING-AMERICA（美明輪）四三Ｅ航次貨輪運抵基隆港之櫃號ＨＪＣＵ000
    0000號冷凍貨櫃，於當晚經基隆關稅局承辦人員陳世鋒等人會同開櫃檢查時
    即聞到大蒜味，再經開箱檢查結果，發現該貨櫃外側前三排確實裝載中國白菜，
    然自第四排起即夾運大陸地區所生產之大蒜，翌日承辦人員進一步清點，發現走
    私大蒜共計七百七十二箱，另有十箱係以上層掩蓋大蒜之方式夾藏第二級毒品安
    非他命共計二百包，且箱外貼有橘色或紅色貼紙用以區辨之事實，業經證人陳世
    鋒於原審證述明確（原審卷第九一頁），並有本件ＯＯ二八號艙單一紙、搜索扣
    押證明筆錄二份在卷及安非他命二百包、紙箱十個扣案為證（第九五六號偵卷第
    十四至十五、六五頁反面、第四五至四七頁、第一七八四號偵卷第四之一頁）。
    扣案之安非他命經送請法務部調查局鑑驗結果，為二百包安非他命以紙箱分裝成
    十箱（每箱裝二十包，每包安非他命淨重一公斤，查獲後經送請法務部調查局鑑
    驗結果，檢驗通知書記載為淨重二百公斤，純度百分之九十二點零九，純質淨重
    一八四點二公斤），有法務部調查局編號00000000號檢驗通知書一份在
    卷可稽（法務部調查局航業海員調查處卷宗第五五頁），另查獲之全部重量大蒜
    經財政部基隆關稅局鑑定結果，總重量為一萬六千九百八十四公斤，完稅價格計
    二十萬六千七百七十九元，已逾懲治走私條例公告管制物品項目及其數額丁項所
    定之重量及完稅價格限制，有該局八十九年六月一日基普機字第八九一Ｏ三二四
    八號函（本院八十九年度上訴字第四０三五號卷第十九頁，安非他命完稅價格為
    五千萬元）暨緝私報告表一份在卷可稽（第九號原審卷一置本院節本卷第八至九
    頁，起訴書誤為約一萬零六百公斤，應予以更正），均屬管制物品無誤。
(四)、櫃號ＨＪＣＵ0000000號冷凍貨櫃確係被告己○○親與華岡船務公司負責
    人丁○○聯絡，委由華岡船務公司代為運送，艙單上所填載之相關資料亦經由被
    告己○○提供予華岡船務公司，且當華岡船務公司發現該貨櫃欲於香港地區裝載
    大蒜時，亦直接與被告己○○聯絡，再由被告己○○轉知被告辛○○前往香港地
    區處理，待被告辛○○處理完畢，亦由被告己○○通知華岡船務公司繼續依約載
    運，迄八十八年一月二十八日船已出發前往台灣後，被告己○○臨時以貨載錯誤
    為由，電請華岡船務公司將該只貨櫃退運，試圖避免警方查緝之事實，業經證人
    丁○○、紀東明（新海船務公司經理）、乙○○（華岡船務公司職員）分別於警
    訊、偵查、原審及本院調查時證述明確（第九五六號偵卷第九五頁、第七七號原
    審卷第四一頁、第九三號本院卷第七三至七四頁；法務部航業海員調查處卷二第
    五０至五０頁反面；第九五六號偵卷第八八至八八頁反面），足見被告己○○辯
    稱：「僅代為介紹船務公司讓甲○○自行與船務公司聯絡，並未與華岡船務公司
    聯繫代辦貨櫃運送事宜」云云，並非可採。
(五)、證人鄭惠中於原審證稱：「己○○先打電話給我，說有關農產品進口的事，進口
    大蒜、銷售方面有無問題，沒談到很仔細，顏（錦秀）後來找我，說楊（國華）
    介紹的」等語（原審卷第三八頁），且被告辛○○亦於警訊及偵查多次稱：「被
    告己○○確實知悉甲○○等人走私大蒜一事，被告己○○並曾告知甲○○若無法
    取得大蒜輸入許可證，可以貨櫃前裝白菜、後裝大蒜之方式掩護進口」等語（法
    務部航業海員調查處卷二第三五至三六頁、第九五六號偵卷第二二頁）。再受貨
    人銘沅公司之英文名稱、地址均係被告己○○傳真通知華岡船務公司，此有被告
    己○○親筆所書之傳真一紙在卷（第九五六號偵卷第九一頁），並據證人丁○○
    及被告己○○陳明（第九三號本院卷第七三頁、第七七號原審卷第一五九頁）。
    而銘沅公司原為績優廠商，可享受優先通關及抽查之優惠，其營業項目為禮品、
    文具、玩具等雜貨進出口，此據證人即該公司實際負責人郭文清證述明確（第九
    三號本院卷第二二四至二二五頁）被告等人藉該公司名義辦理貨櫃進口，顯意在
    利用該績優廠商之優惠，藉以矇混通關（被告等人並未以銘沅公司名義製作任何
    文書，無偽造文書問題），被告己○○明知該批貨櫃為甲○○等人進口，卻傳真
    他家公司為受貨人，自與常情有違。
(六)、被告己○○雖另辯稱：「被告辛○○遲至八十八年一月二十一、二十二日始告知
    甲○○等人裝載大蒜，該時貨已出港，不及阻止」云云，但查，被告丙○○供稱
    該批貨約於八十八年一月二十四、二十五日裝貨櫃（台灣基隆地方法院八十九年
    重訴字第九號卷，置本院節本卷第四頁），且依卷附艙單記載，載運本件貨櫃輪
    船之離港日期為八十八年一月二十八日離港，到港時間為一月二十九日（見法務
    部調查局航業海員調查處影印卷最後一頁），被告己○○對之亦不爭執（第九三
    號本院卷第二六八頁）是被告己○○所辯，與實情不合。
(七)、被告辛○○初於警訊及偵查均坦承確實知悉並曾參與走私大蒜犯行，核與丙○○
    迭於偵查、原審及本院稱被告辛○○、甲○○負責安排貨櫃運送及臺灣地區進口
    報關、通關等事宜之情節（第一０七號偵卷置本院節本卷第十九至二一頁、第九
    號原審卷置本院節本卷第三０頁、第九三號本院卷第六八頁）相符，被告辛○○
    嗣雖辯稱：「僅知悉走私大蒜計劃，並未參與走私犯行」云云，惟查，被告己○○稱：「於八十八年一月十五日左右接獲華岡船務公司拒絕裝載大蒜之通知後，
    曾轉知被告辛○○，由被告辛○○親自前往香港處理，八十八年一月十八日甲○○通知伊貨載係白菜沒有問題後，再請華岡船務公司繼續承運」等語（法務部航
    業海員調查處卷二第九至九頁反面、三０至三０頁反面），且依據被告辛○○之
    入出境紀錄，其確曾於八十八年一月十八日出境至香港地區，有出入境紀錄在卷
    可稽（原審卷第七一頁）。丙○○並稱被告辛○○於八十八年一月分即到大陸珠
    海與其協商相關事，裝運之紙箱係被告辛○○指定尺寸囑其訂製等語（見臺灣基
    隆地方法院八十九年重訴字第九號卷，置本院節本卷第四頁；第九三號本院卷第
    六八頁），足徵被告辛○○確有參與本件貨櫃進口事宜。
(八)、按認定犯罪事實所憑之證據，並不以直接證據為限，即綜合各種間接證據，本於
    推理作用，為認定犯罪事實之基礎，如無違背一般經驗法則，尚非法所不許（四
    四年台上字第七０二號判例）。被告己○○於調查局詢問時，已經陳明報關費用
　　僅僅需要新台幣一萬元上下（調查局卷第十五頁），然被告辛○○於警訊、偵查
  　、原審及本院迭次供稱甲○○曾應允被告己○○報關、通關報酬一百萬元，嗣經
    甲○○與丙○○、庚○○二人討價還價至八十萬元等語，核與丙○○迭於原審、
    本院供稱通關費用需八十萬元一情相符（原審卷第一八九、一九０頁及第九三號
    本院卷第六八頁），而無論依據被告己○○於調查局詢問時所稱之一萬元上下費
    用，或者於原審自承一般報關行規，單筆貨櫃報關費用利潤無非區區三、四千元
    等情（原審卷第二二０頁），報關行縱有代墊運費或關稅等，亦難取得高達上萬
    元利潤，被告己○○從事報關業務多年，深知報關行情，若非事先知悉本件進口
    貨櫃夾藏有不法物品，並貪圖利益鋌而走險允為報關，怎可能無端向甲○○要求
    高達一百萬元之報關、通關報酬，況甲○○亦非無社會經驗之人，若非確有違法
    走私情事，又怎可能應允支付被告己○○一百萬元報關、通關報酬，足徵被告己○○不僅明知進口者為大蒜，亦知進口夾帶安非他命，始要求巨額利潤，是其辯
    稱不同意放櫃等詞，並非可採。至於被告辛○○與被告己○○於偵查同時訊問時
    ，改稱：「一百萬元為被告己○○積欠被告辛○○一百萬元　希望這是報關費，
    因此抵銷」等語，因與事證不符，不足信採，且無礙於被告己○○一百萬元報關
    費用之認定。
(九)、且證人鄭惠中於原審證稱：「顏（錦秀）說進口白菜及大蒜，我就覺得有問題，
    白菜市價一公斤一元，沒人要進口，大蒜雖可進口，但要輸入許可，她將二樣一
    起講，她真意應要進口大蒜。大蒜如能進口，在大陸收購一公斤十一、十二元（
    新台幣），在台灣大盤就要七十、八十元（每公斤），在大陸一公噸五百美金，
    一貨櫃大約利潤有三百萬」等語（原審卷第四二、四三頁），丙○○亦稱：「當
    時大蒜在大陸地區價格係每公斤十元，在台灣每公斤可賣一百五十元」等語（基
    隆地方法院八十九年度重訴字第九號卷，置本院節本卷第三至四頁），是依大蒜
    每公斤進價十元、賣價一百五十元計算，本件貨櫃走私一萬六千九百八十四公斤
    大蒜之利潤為二百三十七萬七千七百六十元（尚未扣除運費、工資、報關費、關
    稅等多項成本）。另依行政院農業委員會中部辦公室編印之「台灣農產物價與成
    本統計月報」記載，蒜頭於八十八年一月之都市零售價格為一六三點四三元；八
    十八年二月之都市零售價格為一六０點一九元。而依八十七年度各地都市零售價
    格記載，最高者為高雄市之每公斤二百元。依此計算被告私運之一萬六千九百八
    十四公斤，其市價分別約略為二百七十七萬五千六百九十五元、二百七十二萬零
    六百六十七元、三百二十九萬六千八百元。扣除其買進成本每公斤十元，其利潤
    僅約二百餘萬元至三百萬元左右。是不論採何基礎計算，本件大蒜走私進口之利
    潤均不會超逾三百萬元。而依丙○○所言，本件貨櫃計有丙○○、戊○○、庚○○三人出資，被告辛○○、甲○○以勞務代替出資，所得利潤平分成四份，約定
    分別交由丙○○、戊○○、庚○○、被告辛○○四人取得（辛○○與前夫甲○○
    合算一份，甲○○並囑咐直接將該份利潤交給辛○○）。故若該只貨櫃僅走私一
    萬六千九百八十四公斤之大蒜，衡情丙○○、辛○○、甲○○、戊○○、庚○○
    五位合夥人應不致於違背常情，願意自不到三百萬元之利潤中撥出一百萬元當作
    被告己○○之報關、通關報酬，因如依此分配方式則每位投資貨主平均淨賺不到
    五十萬元之利潤（以分為四份計算），反不及僅安排報關、通關手續者之一半，
    況若利潤如此微薄，甲○○、丙○○何須遠大陸，被告辛○○又何須香港、台灣
    兩地奔波，並擔走私刑責風險，而僅為賺取未滿五十萬元之些微利潤。衡情除非
    本件走私貨櫃有數千萬元利潤，否則貨主實不可能大方應允報關行員一百萬元報
    關、通關報酬。被告己○○從事報關業務多年，若非確知該批貨櫃係走私大量安
    非他命之風險及暴利，焉可能僅為單純報關及安排船務公司手續，即向甲○○等
    人要求高達一百萬元報酬。而本件查獲之二百包安非他命經財政部基隆關稅局鑑
    價結果，其完稅價格為五千萬元，有上開八十九年六月一日基普機字第八九一Ｏ
    三二四八號函暨緝私報告表一份在卷可稽，足證丙○○、甲○○、戊○○、庚○○、被告辛○○、己○○均明知貨櫃中除夾藏大蒜外，另藏有安非他命，因而願
    意冒險走私進口以賺取高額不法利益。至於被告雖聲請與證人鄭惠中對質，但查
    ，「訊問人證有無與被告對質之必要，在審理事實之法院有自由斟酌之權（二十
    八年上字第二九七五號判例）」，本件證人鄭惠中業經具結陳述明確，是並無必
    要再與被告對質，況證人鄭惠中（更名為鄭惠璟）於本院應辯護人詰問仍稱：「
    這件事情已經過了很久，如果當時這樣說，寫在上面，應該就是這樣，如果你有
    ，應該是沒有問題，那是實在的」等語，是其陳述應以之前之陳述為依據。
(十)、丙○○迭於原審及本院稱：「出資四十萬元、庚○○出資美金一萬九千元（折合
    新台幣約五十餘萬元）用來買貨，戊○○出資八十萬元當通關費」等語（本院節
    本卷第四頁、第十六頁、第九三號本院卷第六八頁），然依上開大蒜行情價計算
    ，一萬六千九百八十四公斤大蒜之成本僅十六萬九千八百四十元，縱使加上紙箱
    訂製費、人工搬運費、司機拖運費、冷凍貨櫃租賃費、海運費等多項成本，該批
    大蒜運抵台灣總成本亦不過為三十萬元至四十萬元，此據丙○○陳明在卷（原審
    卷第二一九頁；臺灣基隆地方法院八十九度重訴字第九號卷，置本院節本卷第三
    至四頁），顯見丙○○、庚○○所出資之購貨成本除用來購買大蒜外，其餘約五
    十餘萬元出資額應係用以購買安非他命至臺灣地區販賣牟利，否則丙○○等人何
    須支付超過成本之總金額供為本件投資之用，至丙○○於本院前審雖稱：「出資
    四十萬元購買大蒜四萬公斤」等語（第九三號本院卷第六八頁），惟查，本案查
    扣貨櫃中之大蒜僅有一萬六千九百八十四公斤，是丙○○所稱購買四萬公斤大蒜
    應非事實。
(十一)、被告己○○雖以：「大蒜味重，至愚亦無以白菜掩護大蒜走私之理；且安非他命
    遠較大蒜價昂，果欲走私安非他命，何須再走私大蒜」云云置辯（第九三號本院
    卷第二八六至二八七頁）。但查，被告己○○於偵查已經自白：「我知道貨櫃有
    夾藏大蒜，但不知道有安非他命」等語（九五六號偵查卷第七五頁），顯見其知
    夾藏貨櫃之情，且本案查扣之貨櫃，申報貨品為白菜，惟僅外側前三排裝載白菜
    ，自第四排起即夾運大蒜計七百七十二箱，另有十箱係以上層掩蓋大蒜之方式夾
    藏安非他命計二百包，此據證人陳世鋒證述綦詳（原審卷第九一頁），是被告己○○所辯不知有安非他命等情與事實不符。
(十二)、綜上，被告辛○○、己○○所辯解尚非可採，本件事證明確，被告二人之犯行均
    堪認定，應依法論科。至於被告己○○之選任辯護人要求訊問甲○○，因甲○○
    出境未歸，有入出境電腦報表在卷可查，無從傳喚或拘提，但本件事實證據明確
    ，並無傳訊甲○○必要，併此敘明。
三、論罪科刑部分：
(一)、被告行為後，懲治走私條例已於九十一年六月二十六日修正公布，修正後同條例
    第二條第一項規定之法定本刑為七年以下有期徒刑，得併科三百萬元以下罰金，
    與修正前規定七年以下有期徒刑，得併科二十萬元以下罰金之法定刑比較，以修
    正前即行為時之規定有利於上訴人，依刑法第二條第一項但書規定，應適用行為
    時之九十一年六月二十六日修正前之懲治走私條例第二條第一項處罰。又被告行
    為後，毒品危害防制條例於九十二年七月九日修正公布，九十三年一月九日施行
    ，比較修正前後毒品危害防制條例第十一條第一項、第二項之持有第一級、第二
    級毒品罪規定之結果均相同，但第三項「持有毒品達一定數量者，加重其刑至二
    分之一，其標準由行政院定之」之規定，因被告持有之第一級與第二級毒品均逾
    行政院訂定之一定數量之標準（行政院九十三年一月七日院臺法字第０九三００
    八０五五一號函，第一級毒品淨重五公克以上，第二級毒品十公克以上），為不
    利於被告，是應適用刑法第二條第一項但書規定，以裁判前之法律有利於行為人
    ，應適用最有利於行為人之修正前毒品危害防制條例第十一條第一項、第二項之
    規定。至於修正前後之毒品危害防制條例第四條第二項之法定刑相同，並無比較
    適用之問題。
(二)、按「運輸毒品罪祇以所運輸之毒品已實施運送為已足，並非以運抵目的地為完成
    犯罪之要件，換言之，區別該罪既遂、未遂之依據，應以已否起運為準，既已起
    運，構成該罪之輸送行為即已完成，不以達到目的地為既遂條件（九十二年度台
    上字第三０九六號判決參照）」。且按自大陸地區私運物品進入台灣地區者，以
    私運物品進口論，適用懲治走私條例規定處斷，該條例第十二條定有明文。又按
    安非他命為毒品危害防制條例第二條第一項第二款所定之第二級毒品，且屬行政
    院依懲治走私條例第二條第四項公告之「管制物品項目及其數額」所列甲項第四
    款之管制進出口物品。自淪陷區私運物品進入本國自由地區，其所私運之物品，
    以管制物品論，除屬於甲項及乙項之物品不限數額外，其餘以私運一項或數項，
    其總額由海關比照緝獲時之完稅價格計算，超過新台幣十萬元或重量達一千公斤
    者，以管制進出口物品論，懲治走私條例公告管制物品項目及其數額丁項亦有規
    定。且按「販賣毒品罪，並不以販入後復行賣出為構成要件，祇須意圖營利而購
    入毒品或賣出毒品，有一於此，其犯罪即完成，所謂意圖，即犯罪之目的，原則
    上不以發生特定結果為必要，即祇須有營利之意圖為己足，不以買賤賣貴而從中
    取利為必要（九十二年度台上字第三八二三號）」。
(三)、查本件被告辛○○、己○○所私運之第二級毒品安非他命係屬上開公告管制物品
    項目及其數額甲項之管制物品，另一萬六千九百八十四公斤之大蒜係屬該公告管
    制物品項目及其數額丁項之管制物品，被告辛○○意圖販賣第二級毒品安非他命
    牟利而於大陸地區販入安非他命，雖未及賣出，核被告辛○○所為係犯毒品危害
    防制條例第四條第二項販賣第二級毒品罪，其持有毒品之行為為販賣之高度行為
    所吸收不另論罪。公訴意指就被告辛○○部分僅起訴涉犯毒品危害防制條例第四
    條第二項之運輸第二級毒品罪嫌，未論及販賣第二級毒品罪嫌，容有未洽。
(四)、被告辛○○、己○○自大陸地區私運安非他命及大蒜進入台灣地區之行為，同時
    觸犯九十一年六月二十六日修正前懲治走私條例第十二條、第二條第一項之私運
    管制物品進口罪及毒品危害防制條例第四條第二項運輸第二級毒品罪（九十二年
    度台上字第三四七一號），係屬想像競合犯，應依刑法第五十五條之規定從一重
    之毒品危害防制條例第四條第二項運輸第二級毒品罪處斷（七十三年台覆字第二
    五號），其等持有毒品之行為為運輸之高度行為所吸收不另論罪。按毒品危害防
    制條例第四條第二項所謂製造、運輸、販賣毒品三者本屬數個獨立成罪之行為，
    有其中一行為即足單獨構成犯罪，倘或兼而有之，且其數行為間具有牽連犯之關
    係者，即應依牽連犯論處。被告辛○○運輸第二級毒品安非他命進口之目的在於
    販賣，有方法結果之牽連關係，應依牽連犯之規定論以情節較重之販賣第二級毒
    品罪（七十三年台覆字第十七號）。被告辛○○、己○○及甲○○、丙○○、庚○○、戊○○間對於私運第二級毒品安非他命及大蒜進口部分，有犯意聯絡及行
    為分擔，均為共同正犯。被告辛○○與甲○○、庚○○、戊○○、丙○○間對於
    販賣第二級毒品安非他命部分有犯意聯絡及行為分擔，均為共同正犯。被告辛○○曾於八十四年間，因竊盜案件，經臺灣高等法院判處有期徒刑五月確定，於八
    十五年二月十三日執行完畢，於前案有期徒刑執行完畢後，五年以內再犯本件有
    期徒刑以上之罪，係累犯，應依刑法第四十七條之規定加重其刑。
(五)、原審予被告辛○○、己○○論罪科刑固非無見，惟查：(一)、原判決事實認定庚○○出資美金一萬九千元（折合新台幣約五十萬餘元），負責在臺灣地區接貨及銷
    售販賣事宜等情，惟於判決理由二(七)項內敘明：共犯丙○○迭次於第一審及原審
    供稱伊出資四十萬元，庚○○出資美金一萬九千元用來買貨……顯見共犯丙○○
    、庚○○所出資之購貨成本除用來購買大蒜外，其餘約五十餘萬元之出資額應係
    用以購買安非他命運至臺灣地區販賣牟利，資作裁判論罪科刑依據之一，核其認
    定之事實與所載理由，已不無齟齬，兩相矛盾。(二)、毒品危害防制條例第十九條
　　第一項業已明定犯該條例第四條至第九條、第十二條、第十三條或第十四條第一
  　項、第二項之罪者，其供犯罪所用或因犯罪所得之財物，均沒收之，原判決就分
    裝安非他命之紙箱十個，單引依刑法第三十八條第一項第二款之規定宣告沒收，
　　卻疏未併予引用上開條例第十九條第一項規定資為諭知沒收之法源依據，不無疏
  　漏，亦有未洽（以上為九十三年度台上字第一六二０號判決發回更審要旨）。(三)
    、起訴書認扣案大蒜約一萬零六百公斤，原審認定為一萬六千九百八十四公斤，
    然未敘明理由。(四)、查獲之二百包安非他命以紙箱分裝成十箱（每箱裝二十包，
    每包安非他命淨重一公斤，查獲後送驗結果檢驗通知書記載為淨重二百公斤，純
    度百分之九十二點零九，純質淨重一八四點二公斤），原判決僅載明扣案之第二
    級毒品安非他命貳佰公斤沒收銷燬之。(五)、被告行為時之懲治走私條例第二條第
    一項規定為：「私運管制物品進口、出口逾公告數額者，處七年以下有期徒刑，
    得併科新台幣二十萬元以下罰金」，被告行為後，懲治走私條例於民國九十一年
    六月二十六日修正，同法第二條第一項規定修正為：「私運管制物品進口、出口
    逾公告數額者，處七年以下有期徒刑，得併科新臺幣三百萬元以下罰金」，比較
    新舊法，以舊法之法定行為有利於被告，依據刑法第二條第一項但書規定，應適
    用九十一年六月二十六日修正前之懲治走私條例第二條情形。以上原判決疏未詳
    查，容有未洽，是被告辛○○、己○○上訴意旨仍否認犯行，指摘原判決不當，
    雖無理由，惟原判決關於被告辛○○、己○○部分，既有可議自應將原判決關於
    被告辛○○、己○○部分予以撤銷改判。
(六)、爰審酌被告辛○○、己○○為圖不法利益自大陸地區走私前述大量安非他命及大
    蒜進入臺灣地區，對臺灣地區毒品案件及農民生計影響重大，且助長社會違法投
    機之不良風氣及渠等犯罪動機、目的、手段、所生危害、智識、犯罪後態度、檢
    察官求處被告無期徒刑等一切情狀，認為查扣之安非他命雖高達二百公斤，但尚
    未流入社會即被查獲，爰分別量處被告辛○○有期徒刑拾貳年月及被告己○○
    有期徒刑拾年。扣案之安非他命二百公斤（分裝成二百包，每包安非他命淨重約
    一公斤，查獲後送驗結果檢驗通知書記載為淨重二百公斤，純度百分之九十二點
    零九，純質淨重一八四點二公斤），係屬第二級毒品，應依毒品危害防制條例第
    十八條第一項前段之規定宣告沒收銷燬之；大蒜一萬六千九百八十四公斤及紙箱
    十個均係被告辛○○及共犯丙○○、甲○○、庚○○、戊○○所共有，並係被告
    私運進口犯罪所用之物，應分別依刑法第三十八條第一項第二款、毒品危害防制
    條例第十九條第一項之規定宣告沒收。至於扣案如附表所示之物查無證據足以證
    明係被告所有供犯本件犯罪所用之物，無庸併予宣告沒收。
四、據上論斷，應依刑事訴訟法第三百六十九條第一項前段、第三百六十四條、第二
    百九十九條第一項前段、修正前懲治走私條例第二條第一項、第十一條、第十二
    條，毒品危害防制條例第四條第二項、第十八條第一項前段、第十九條第一項，
    刑法第二條第一項但書、第十一條前段、第二十八條、第四十七條、第五十五條
    、第三十八條第一項第二款，判決如主文。
本案經檢察官朱家崎到庭執行職務。
中      華      民      國    九十三    年      六      月  　　二十三  日
                                臺灣高等法院刑事第七庭
                                    審判長法  官  吳 啟 民
                                          法  官  林 瑞 斌
                                          法  官  施 俊 堯
右正本證明與原本無異。
如不服本判決，應於收受送達後十日內向本院提出上訴書狀，其未敘述上訴之理由者
並得於提起上訴後十日內向本院補提理由書（均須按他造當事人之人數附繕本）。
                                          書記官  陳 彥 蕖
中      華      民      國    九十三    年      六      月  　　二十三  日
附表：
編號扣案物品名稱及數目
一、甲○○筆跡之筆記、帳單資料共十張。
二、台達電話企業有限公司經濟部國貿局廠商印鑑卡、股東身分證影本等資料共二十
    七張。
三、筆記、傳真資料、委任書共二十九張。
四、電話帳單及明細表共五十五張。
五、筆記資料八張。
六、美樂帝股份有限公司大小章及印文各一份。
附錄：本案論罪科刑法條全文
九十一年六月二十六日修正前懲治走私條例第二條第一項：
私運管制物品進口、出口逾公告數額者，處七年以下有期徒刑，得併科新台幣二十萬
元以下罰金。
九十一年六月二十六日修正懲治走私條例第二條第一項：
私運管制物品進口、出口逾公告數額者，處七年以下有期徒刑，得併科新臺幣三百萬
元以下罰金。
毒品危害防制條例第四條第二項：
製造、運輸、販賣第二級毒品者，處無期徒刑或七年以上有期徒刑，得併科新臺幣七
百萬元以下罰金。
